【裁判字號】    95,財管,43
【裁判日期】    950904
【裁判案由】    指定遺產管理人
【裁判全文】
臺灣臺南地方法院民事裁定              95年度財管字第43號
聲  請  人  國泰世華商業銀行股份有限公司
法定代理人  乙○○
代  理  人  甲○○
上列聲請人聲請為被繼承人丙○○選任遺產管理人事件，本院裁
定如下：
    主      文
選任財政部國有財產局台灣南區辦事處台南分處為被繼承人丙○
○之遺產管理人。
聲請程序費用由被繼承人丙○○之遺產負擔。
    理      由
一、按繼承人均拋棄其繼承權者，準用關於無人承認繼承之規定
    ，民法第一千一百七十六條第六項定有明文。又繼承開始時
    ，繼承人之有無不明，而不能依民法第一千一百七十七條選
    定遺產管理人時，得由利害關係人聲請法院選任之；再按繼
    承人因故不能管理遺產，亦無遺囑執行人者，利害關係人或
    檢察官得聲請法院選任遺產管理人，民法第一千一百七十八
    條第二項、非訟事件法第一百五十四條第一項分別定有明文
    。揆諸前揭規定意旨，於繼承人皆拋棄其繼承權，無人繼承
    時，亦應許利害關係人聲請法院選任遺產管理人，俾為遺產
    之處置。
二、本件聲請意旨略以：被繼承人丙○○（男，民國○○○年○
    月○日生，身分證統一編號：Ｚ000000000號，生
    前最後住所：台南縣永康市○○里○鄰○○○街一二四巷三
    五弄二號之四）於九十四年九月十一日死亡，其法定繼承人
    皆已依法拋棄繼承，且親屬會議亦未於繼承開始後一個月內
    選定遺產管理人。又被繼承人丙○○生前向聲請人借款，尚
    未清償完畢，聲請人業已取得支付命令及確定證明書，是聲
    請人為丙○○之債權人而為利害關係人，今被繼承人丙○○
    死亡，為免聲請人無法行使債權而影響權益，聲請人為此爰
    聲請鈞院裁定選任被繼承人丙○○之遺產管理人等語。
三、經查：聲請人主張之前開事實，業據提出本院九十四年度促
    字第五六一三七號支付命令及確定證明書影本各一件為證，
    且經本院依職權調取本院九十四年度繼字第一七五○號、第
    一八○九號、第一八三五號拋棄繼承聲請事件卷宗，及九十
    四年度促字第五六一三七號支付命令聲請事件卷宗核閱綦詳
    ，是聲請人之主張堪信為真實。又查被繼承人丙○○死亡後
    ，其法定繼承人皆已依法拋棄繼承權經本院准予備查，且未
    準用民法第一千一百七十七條之規定選定遺產管理人，而被
    繼承人丙○○為聲請人之債務人，故聲請人以利害關係人之
    身分聲請選任被繼承人丙○○之遺產管理人，核與上開規定
    並無不合，應予准許。
四、按公示催告期限屆滿，無繼承人承認繼承時，其遺產於清償
    債權，並交付遺贈物後，如有剩餘，歸屬國庫；又按非公用
    國有財產以財政部國有財產局為管理機關，民法第一千一百
    八十五條、國有財產法第十二條分別定有明文。查本件被繼
    承人丙○○之法定繼承人皆已依法拋棄繼承權經本院准予備
    查，復未準用民法第一千一百七十七條之規定選定遺產管理
    人，且經本院函詢被繼承人丙○○之已成年原繼承人即其兄
    弟姊妹，渠等均無擔任被繼承人丙○○之遺產管理人之意願
    ，足徵被繼承人丙○○之原繼承人對被繼承人丙○○遺產之
    處置已漠不關心；又查被繼承人丙○○死亡後遺有坐落台南
    縣永康市○○段三三０之一四地號土地、門牌號碼台南縣永
    康市○○里○○○街一二四巷三五弄二號之四建物、車牌號
    碼六０八九─ＧＪ號汽車一輛等遺產，有稅務電子閘門財產
    所得調件明細表一件附卷可稽，上開遺產倘無人承認繼承時
    ，將於清償債權，交付遺贈物後，歸屬國庫，為使被繼承人
    丙○○遺產之處置順利進行，本院認選任財政部國有財產局
    台灣南區辦事處台南分處為被繼承人丙○○之遺產管理人為
    適當。
五、依非訟事件法第一百五十七條，裁定如主文。
中    華    民    國    95    年    9     月    4     日
                  家事法庭    法  官  葉惠玲
以上正本係照原本作成
如對本裁定抗告須於裁定送達後10日內向本院提出抗告狀
中    華    民    國    95    年    9     月    4     日
                              書記官  鄭秀美


司法院資訊處製作；財團法人民間司法改革基金會備份。
